【裁判字號】    89,再,5
【裁判日期】    890421
【裁判案由】    再審之訴
【裁判全文】
臺灣新竹地方法院民事裁定                              八十九年度再字第五號
    再審原告    甲○○
    訴訟代理人  魏錦芳律師
    再審被告    乙○○      住.
右當事人間再審事件，再審原告對於本院民國八十八年十一月十六日八十八年度訴字
第三０九號民事確定判決提起再審之訴，本院裁定如左：
    主      文
再審之訴駁回。
再審訴訟費用由再審原告負擔。
    理      由
一、本件再審原告主張：本院審理再審原告與再審被告間八十八年度訴字第三０九號
    清償債務事件時，再審被告所提證據中，關於「借據」連帶保證人「甲○○」印
    文及「本票」發票人「甲○○」印文、「支票」二紙背書人「甲○○」印文，均
    非再審原告之印文，顯係再審被告偽刻及自蓋之偽造印文，惟前審訴訟程序進行
    時，本院歷次通知再審原告開庭之送達文書，因送達機關台灣地區郵政管理局竹
    北郵局郵務士送達程序有瑕疵，致再審原告並未收到本院前審訴訟文件，而無法
    知悉被訴之事實，故未能到庭實施抗辯。而上開借據、本票、支票均為訴外人張
    仲文向再審被告借款時所交付，經再審原告向其查詢，張仲文稱借款時交付之借
    據、本票、支票並無加蓋「甲○○」之印文，又再審被告於八十八年八月十九日
    在鈞院審理前訴時稱：「錢是張仲文與被告（指甲○○）一起向我借的。」，然
    再審原告並不認識再審被告，倘有與張仲文共同借款，則何以張仲文有在借據及
    本票上簽名，但再審原告竟未簽名而僅有蓋章之理。故認原審確定判決有民事訴
    訟法第四百九十六條第一項第九款之情形，而有同法第四百九十八條之適用，且
    再審原告係八十九年二月二十三日以後向本院聲請閱卷始知悉前審證物「甲○○
    」印文有被偽造而提本件再審之訴，尚未逾再審不變期間，爰依法提起再審之訴
    等語。
二、按再審之訴，必須主張原確定判決有民事訴訟法第四百九十六條、或四百九十七
    條之情形，以為理由時，始為合法。又民事訴訟法第四百九十六條第一項第九款
    規定，為判決基礎之證物係偽造或變造者，得提起再審之訴。惟本款所定之情形
    ，以宣告有罪之判決已確定、或刑事訴訟程序不能開始或續行非因證據不足者為
    限，此觀之同條第二項自明。故對於確定判決提起再審之訴，主張本款情形，而
    未主張宣告有罪判決已確定，或其刑事訴訟不能開始或續行非因證據不足者，係
    不備再審之訴之合法要件，法院應認再審之訴為不合法，以裁定駁回之（最高法
    院三十六年五月二十三日民庭總會決議（三）參照）。經查，再審原告係以原確
    定判決中，為判決基礎之證物，即借據、本票、支票上再審原告之印文，係屬偽
    造為由提起再審之訴，惟其並未同時表明該偽造之證物已宣告有罪判決確定，亦
    未提出關於該項證物係屬偽造之有罪確定判決，復未敘明該刑事訴訟程序不能開
    始或續行非因證據不足之理由。經本院依職權向臺灣新竹地方法院檢察署查詢結
    果，亦無當事人任何前案記錄，有該署刑案資料查註記錄表二份在卷可參，揆諸
    前揭說明，再審原告提起本件再審之訴，於法不合，不應准許。
三、又為判決基礎之裁判有本法第四百九十六條、第四百九十七條所定之情形者，得
    據以對該判決提起再審之訴，民事訴訟法第四百九十八條定有明文。此係指確定
    之終局判決，雖無本法第四百九十六條第一項第一項、第四百九十七條所列各款
    再審理由，而為該判決基礎之裁判有此情形者，因確定判決應受為其基礎裁判之
    拘束，本於同一法律上之理由，應許當事人以此為請求再審之原因而言。經查，
    再審原告係認原確定判決有民事訴訟法第四百九十六條第一項第九款之情形而據
    之提起本件再審之訴，惟並無表明該原確定判決係基於何判決為裁判基礎，而據
    為裁判基礎之判決有同法第四百九十六條、第四百九十七條之情形，再審原告以
    此據為再審理由，亦不合法，自不應准許。
三、依民事訴訟法第五百零二條第一項、第九十五條、第七十八條裁定如主文。
中      華      民      國    八十九    年      四      月  二十一      日
                                  臺灣新竹地方法院民事第一庭
~B審判長法官  鄧振球
~B法      官  李珮瑜
~B法      官  王鳳儀
右為正本，係照原本作成。
如對本裁定上訴，須於判決送達後十日內向本院提出抗告狀。
~B法院書記官  彭連喜
中      華      民      國    八十九    年      四      月  二十一      日


司法院資訊處製作；財團法人民間司法改革基金會備份。
